【裁判字號】    98,抗,89
【裁判日期】    980213
【裁判案由】    清償債務強制執行聲明異議
【裁判全文】
臺灣高等法院臺中分院民事裁定  98年度抗字第89號
抗  告  人  甲○○
上列抗告人因與相對人即債權人有限責任彰化第六信用合作社等
、債務人乙○等人間清償債務強制執行聲明異議事件，對於中華
民國97年1月5日臺灣彰化地方法院97年度執字第17650號裁定提
起抗告，本院裁定如下：
    主  文
抗告駁回。
抗告程序費用由抗告人負擔。
    理  由
一、本件抗告人於原法院聲明異議意旨略以：門牌號碼彰化市○
    ○路48號建物係一樓為公共共同出入口，與二樓有另外隔開
    之門戶；三樓建物部分，原訂契約使用時，亦約定一樓可供
    自由出入，而通行權並不以單獨出入口為判斷，亦可為共同
    出入口，是原法院民國（下同）97年10月23日彰院賢97執壬
    字第17650號函獨斷三樓無其他出入口之判斷，影響抗告人
    權益甚大。為此，聲明異議，但遭原法院裁定駁回，惟查，
    上開三樓建物建築完成時，原樓梯位置之更改是由抗告人建
    築，應由其取得增建物之所有權及使用權；且原保存登記建
    號4944號建物一、二樓之樓梯及樓前方大門出入部分，屬公
    寓大廈管理條例所規定之約定共有部分，爰提起抗告，請求
    廢棄原裁定云云。
二、按當事人或利害關係人，得於強制執行程序終結前，為聲請
    或聲明異議者，以對於執行法院強制執行之命令，或對於執
    行法官、書記官、執達員實施強制執行之方法，強制執行時
    應遵守之程序，或有其他侵害利益之情事者為限，此觀強制
    執行法第12條第1項前段規定自明；又執行法院辦理民事強
    制執行事務，專司實現私法上請求權之程序，至私法上請求
    權之存否，則應由民事法院依民事訴訟程序確定之。故在強
    制執行程序中，如涉及私權之爭執，而其權義關係未盡明確
    時，應由當事人另依民事訴訟程序謀求解決，不生聲明異議
    問題。故於強制執行程序中，當事人就實體上之權利有爭執
    時，應提起異議之訴，非僅依強制執行法第12條聲明異議所
    能救濟，若債務人以執行法院查封之房屋非其所有，聲明異
    議，應認其異議為無理由。（最高法院79年度台抗字第326
    號、93年度台抗字第382號裁判要旨參照）。
三、經查，本件執行債權人有限責任彰化第六信用合作社執原法
    院92年度促字第16532號支付命令暨確定證明書為執行名義
    ，聲請原法院就相對人即執行債務人乙○之不動產為強制執
    行，經原法院以97年度執字第17650號受理，並就執行債務
    人之財產查封在案。其中就坐落彰化縣彰化市○○段南郭小
    段7-12地號土地上建號4944號之增建物（即三樓加強磚造及
    鐵皮造建物部分），面積合計共73.5平方公尺，係未辦保存
    登記之建物，經原法院一併囑託查封，編定臨時建號為1192
    7號（原裁定誤植為11926號）。而抗告人以前開增建物之所
    有權屬伊為由向原法院聲明異議，經原法院定97年11月10日
    之期日至現場履勘，並據執行筆錄之記載認定該增建物無獨
    立之出入口，需仰賴原保存登記建號4944建物以對外通行，
    不具使用上之獨立性，而為原建物之一部分，不得為物權之
    客體，其所有權仍屬原建物之所有權人即債務人乙○所有，
    乃依債權人之聲請，就上開建號11927號增建物併予查封拍
    賣，並據以駁回抗告人之聲明異議，有原法院執行卷可稽。
    是上開建號11927號增建物既經原法院於履勘現場後，依其
    職權認定既不具獨立之出入門戶，而屬原建物之一部分，即
    不得作為物權之客體，已如上述，且本件執行標的係獨棟之
    建物，非公寓，與公寓大廈管理條例之適用無關，抗告人以
    本件應依公寓大廈管理條例辦理，並4944號建物一、二樓之
    樓梯及樓前大門係共同使用部分，其性質類似公寓數之樓梯
    走廊或門廊，應優先適用公寓大廈條例，由各分區所有人協
    議即可適用，於法亦屬無據，至本建物之三樓，原樓梯位置
    有無更改，與本件執行標的之三樓有無獨立出入之門戶無涉
    ，抗告人縱主張因上開增建物建築完成時，原樓梯位置之更
    改是由伊建築，應由其取得增建物之所有權及使用權，惟此
    實體上之私權法律關係之有無，非聲明異議程序所能審酌，
    依上揭最高法院裁判意旨，應由抗告人另依民事訴訟程序謀
    求解決，要非執行法院所得審認之範疇。至抗告人主張該增
    建部分應重新估價，且估價金額須其同意，並主張有優先承
    買權及按所有比例優先購買云云，業經原裁定法院以抗告人
    非執行當事人，無請求重新估價之權限，且其非承租基地建
    築房屋之承租人，依法對於拍賣之標的無優先承買權存在，
    原法院因而駁回抗告人異議之聲請，核無違誤。抗告意旨猶
    執前詞，指摘原裁定不當，求予廢棄，為無理由，應予駁回
    。
四、據上論結，本件抗告為無理由，依強制執行法第30條之1，
    民事訴訟法第495條之1第1項、第449條第1項、第95條、第
    78條裁定如主文。
中    華    民    國    98    年    2     月    13    日
                  民事第二庭    審判長法  官  邱森樟
                                      法  官  翁芳靜
                                      法  官  謝說容
以上正本係照原本作成。
再為抗告應以適用法規顯有錯誤為理由。
如提起再抗告者應於裁定送達後十日內向本院提出抗告理由狀（
須按照他造人數附具繕本）並繳納抗告裁判費新臺幣壹仟元，同
時委任律師或具有律師資格之關係人為代理人。
                                      書記官  胡美娟
中    華    民    國    98    年    2     月    16    日
                                                      Ｖ


司法院資訊處製作；財團法人民間司法改革基金會備份。
